臺灣高等法院臺中分院刑事判決　　　　　　　　　　九十一年度上易字第八二二號
　　上　訴　人
　　即　被　告　丙○○
　　選任辯護人　魏早炳
　　　　　　　　李克欣
　　　　　　　　魏翠亭
右上訴人因妨害公務等案件，不服臺灣苗栗地方法院九十年度易字第二一一號中華民
國九十一年三月十九日第一審判決（起訴案號：臺灣苗栗地方法院檢察署九十年度偵
字第四二二號），提起上訴，本院判決如左：
      主  文
原判決撤銷。
丙○○對於公務員依法執行職務時，施強暴，處拘役參拾日，如易科罰金，以參佰元
折算壹日。
      事  實
一、丙○○於民國八十九年十一月十五日上午，在苗栗縣南庄鄉南富村大南埔三號前
    空地，因鄰居將灌溉用水放太大，淹及其住家，而與蕭阿煥理論，引起蕭阿煥不
    滿，蕭阿煥遂駕駛鐵牛車擋住丙○○住家出入口，二人發生爭執，丙○○之弟乙○○見狀以電話報警處理，於同日上午十一時二十五分許，苗栗縣警察局頭份分
    局南埔派出所主管丁○○（穿著警員制服）據報前往處理時，丙○○欲上前毆打
    蕭阿煥，丁○○欲加以阻止，從後面拉丙○○之褲腰帶，不料用力過猛造成褲帶
    斷裂，長褲因而部分掉落，丙○○明知丁○○為前來執行公務之警員，乃基於妨
    害公務之犯意，轉身強扭丁○○頸部，丁○○警員制服之上衣鈕扣被扯掉（尚未
    至不堪用程度），於過程中丁○○左手食指因而受傷流血，待支援之警員甲○○
    趕到後，丁○○遂要求甲○○，以妨害公務之現行犯將丙○○逮捕，丙○○仍繼
    續掙扎拉扯，並以腳亂踢，因甲○○未帶手銬，無法將丙○○制服，乃返回派出
    所取手銬後，始將丙○○戴上手銬帶回派出所處理。嗣經人士居中協調，丁○○
    乃將丙○○放回（丁○○縱放人犯部分，經台灣苗栗地方法院判處有期徒刑一年
    二月，緩刑四年確定）。
二、案經苗栗縣警察局頭份分局報請臺灣苗栗地方法院檢察署檢察官偵查起訴。
      理  由
一、訊據上訴人即被告丙○○（以下稱被告）矢口否認有妨害公務之犯行，辯稱：沒
    有這回事，我們在八十九年十一月十五日上午十一點多的時候我們報案，因為蕭
    阿煥水放太大，淹到我們家了，我們就報案請警察過來處理我們和蕭阿煥的糾紛
    ，警察來的時候我不知道，當時蕭阿煥人站在鐵牛車後面，我是站在車頭那裡，
    當時我向蕭阿煥說不要什麼事都開車來擋我們，後來丁○○就從後面來抓我，當
    時馬路很小，鐵牛車就佔據大部分，我差點掉進水溝，所以我才會抓住鐵牛車，
    我沒有扯警員的上衣、衣領，我沒有對丁○○做任何動作，我只有當面質疑警員
    有無搜索票。我沒有對丁○○施暴云云。經查：右揭犯罪事實，業據被害人即警
    員丁○○指訴及證述甚詳（見四二二號偵查卷第十一頁反面、原審卷第四三頁、
    本院卷第九七至一○四頁）、核與目擊證人蕭阿煥證述之情節大致相符（見四二
    二號偵查卷十三頁、十四頁反面、原審卷第四八、四九頁）、並據證人甲○○證
    述在卷（見本院卷第一○四至一○九頁），證人曾新全於原審結證：伊見到丁○○帶被告進入派出所時，他的衣服有拉開，脖子有抓傷，左手食指有流血等語（
    見原審卷第五十、五一頁），並有警員丁○○制服遭拉扯、其上衣第二顆扣子掉
    落、及左手受傷之照片六張（見偵查卷第三九、四十頁）及被告提供之現場放大
    照片一張（見原審卷第六四頁）附卷可參，足認被告當時確實有對警員丁○○施
    以強暴行為。而被害人丁○○穿著警員制服，且又係接到報案前來處理糾紛者，
    被告應知丁○○當時係在執行公務，參以被告於偵查中自承丁○○警員在逮捕時
    ，有告知涉犯罪名是妨害公務等語（見八十九年度他字第六一三號卷第四頁），
    被害丁○○嗣後雖稱：被告是係針對蕭阿煥，：：我認為被告不是妨害公務，所
    以沒有用妨害公務移送他，也沒有請示檢察官是否要移送云云（見原審卷第四五
    頁），無非係事後迴護被告之詞，尚無可採。被告所辯，顯係事後卸責之詞，不
    足採信，本件事證明確，被告犯行，堪以認定。至於被告及選任辯護人其餘之主
    張或請求調查之證據，與案發現場妨害公務之事實經過無關者，本院爰不一一予
    以指駁，附此敘明。
二、核被告所為，係犯刑法第一百三十五條第一項之對於公務員依法執行職務時，施
    強暴罪。公訴意旨認被告之行為，尚犯有刑法第二百七十七條第一項之傷害罪、
    第三百五十四條之毀損罪，惟依本件發生之經過觀之，在拉扯之過程中，被害人
    丁○○當時左手指雖有受傷流血，其制服鈕扣被扯掉等情，然被告僅係出於妨害
    公務之犯意而為，尚難認被告並具有故意傷害或毀損之犯意，此乃其妨害公務行
  為之當然結果，惟因公訴人認此部分與前開妨害公務部分，為想像競合犯；次查
    公訴意旨另認被告有當場以「屌你媽」三字經辱罵丁○○，因認被告尚涉犯刑法
    第一百四十條第一項之侮辱公務員罪云云，惟觀以丁○○迭自警訊、及歷次偵審
    中，均未指訴被告有對其出言辱罵情事，證人甲○○、蕭阿煥亦均證述，被告並
    無對丁○○辱罵之行為等情，尚難認定被告有何辱罵被害人丁○○之犯行，惟公
    訴人認此部分與前述有罪之妨害公務罪間，有方法結果之牽連犯關係，爰均不另
    為無罪之諭知，附此敘明。原審以被告犯罪事證明確，予以論罪科刑，固非無見
    ，惟查原判決對於被告實施強暴經過之認定，與事實稍有出入，被告上訴否認犯
    罪，雖無理由，惟原判決既有可議之處，仍屬無可維持，應予撤銷改判。爰審酌
    被告犯罪之動機、目的、手段，犯罪時所受之刺激及其品性、生活狀況、智識程
    度、犯罪所生之損害，及犯罪後態度等一情狀，量處如主文第二項所示之刑，並
    依修正後刑法第四十一條第一項前段，諭知易科罰金之折算標準。
據上論結，應依刑事訴訟法第三百六十九條第一項前段、第三百六十四條、第二百九
十九條第一項前段，刑法第二條第一項前段、第一百三十五條第一項、第四十一條第
一項前段，罰金罰鍰提高標準條例第一條前段、第二條，判決如主文。
本案經檢察官戊○○到庭執行職務。
中      華      民      國      九十一      年    十二    月    十九    日
                                   臺灣高等法院臺中分院刑事第五庭
                                         審判長法  官  袁  從  楨
                                               法  官  姚  勳  昌
                                               法  官  郭  同  奇
右正本證明與原本無異。
不得上訴。
                                               書記官  陳  玫  伶
中      華      民      國    九十一     年     十二      月    二十    日
附錄論罪科刑法條
刑法第一百三十五條第一項
對於公務員依法執行職務時，施強暴脅迫者，處三年以下有期徒刑、拘役或三百元以
下罰金。
                                                                        Ｆ
